---
title: "Regresjonsmodeller og prediksjoner"
editor_options: 
  chunk_output_type: console
geometry:
  - top=0.5in
  - bottom=0.5in
  - left=1in
  - right=1in  
---

## Introduksjon

En regresjonsmodell er en modell som kvantifiserer forholdet mellom en eller flere uavhengige variabler og en avhengig variabel. Innen medisin er regresjon den analysemtoden som er hyppigst anvendt. Det finnes forskjellige regresjonsmodeller. De vanligste er lineær regresjon, polynominal regresjon og logistisk regresjon. Hva man har av datasett vil bestemme hvilken regresjonsmodell som egner seg best å benytte [@Pisica2022].

En lineær regresjonsmodell er en modell der en kan estimere verdien av en avhengig variabel basert på verdien av andre kjente uavhengige variabler [@Pisica2022]. I en slik modell benyttes en rett linje for å lage en modell som beskriver dataen. Følgende funksjon benyttes for å skape det lineære plottet:

y~i~ = b~0~ + b~1~x~i~ + e~i~ 

der y~i~ er den avhengige variabelen som kan estimeres ved å benytte de uavhengige variablene b~1~x~i~ og b~0~. b~0~ er skjæringspunktet til grafen og b~1~ er stigningstallet til grafen. 

Laktatterskeltesting er en sentral metode innen prestasjonsanalyse og treningsoptimalisering, spesielt i utholdenhetsidretter. Laktatterskelen representerer den høyeste intensiteten hvor kroppen kan opprettholde balanse mellom produksjon og eliminering av laktat i blodet. Dette er en viktig parameter for å forstå hvordan kroppen responderer på økende treningsintensitet, og den gir verdifull innsikt i både fysisk kapasitet og treningsprogrammering.

For å bestemme laktatterskelen benyttes typisk en trinnvis økning i treningsintensitet mens blodprøver tas for å måle laktatnivåer. Relasjonen mellom treningsintensitet og blodlaktat analyseres deretter ved hjelp av regresjonsmodeller for å estimere intensitetsnivåene ved faste laktatkonsentrasjoner, ofte 2 og 4 mmol/L. Disse tersklene gir grunnlag for å skille mellom moderat og høy intensitet i trening, noe som er avgjørende for å optimalisere treningsplaner [@RN2511; Machado2012].


## Part 1 - Lactate thresholds
### Metode


Dataene ble organisert i et mer hensiktsmessig format (tidy data) for å forenkle videre analyse og modellering. Deretter ble ulike regresjonsmodeller anvendt for å representere dataene. Nye skjæringspunkter ble tegnet opp for å illustrere treningsintensitet ved forskjellige laktatnivåer.

### Resultat

```{r}
#| echo: false
#| message: false
#| warning: false
#| fig-cap: "Figur 1: Gule punkter: laktat og watt, blå linje: lineær regresjon, lysegrønn: andregradsligning, rosa: tredjegradsligning."
#| label: fig-fig1
#| fig-pos: "H"

library(readxl)
library(tidyr)
library(exscidata)
library(tidyverse)
library(ggplot2)
library(dplyr)
library(magrittr)
library(gt)
library(ggtext)

# Kalkuler treningsintensitet ved 2 og 4 mmol/L

w <- cyclingstudy |> 
  select(subject, group, timepoint, lac.225:lac.375) |> 
  filter(timepoint == "pre", subject == 10) |> 
  pivot_longer(names_to = "watt", 
               values_to = "lac",
               names_prefix = "lac.", 
               names_transform = list(watt = as.numeric),
               cols = lac.225:lac.375)
# Tilpasser modellene
mod_linear <- lm(lac ~ watt, data = w)
mod_cubic <- lm(lac ~ watt + I(watt^2) + I(watt^3), data = w)

# Henter koeffisienter for den lineære modellen
beta0_lin <- coef(mod_linear)[1]
beta1_lin <- coef(mod_linear)[2]

# Beregner wattverdier for den lineære modellen
watt_lac2_lin <- (2 - beta0_lin) / beta1_lin
watt_lac4_lin <- (4 - beta0_lin) / beta1_lin

# Genererer watt-sekvens
watt_seq <- seq(220, 380, by = 0.1)

# Predikerer laktatnivåer fra tredjegradsmodellen
lac_pred_cubic <- predict(mod_cubic, newdata = data.frame(watt = watt_seq))

# Finner wattverdier for tredjegradsmodellen
index_2 <- which.min(abs(lac_pred_cubic - 2))
watt_lac2_cubic <- watt_seq[index_2]

index_4 <- which.min(abs(lac_pred_cubic - 4))
watt_lac4_cubic <- watt_seq[index_4]

lac2lin <- round(watt_lac2_lin, digits = 0)
lac4lin <- round(watt_lac4_lin, digits = 0)


# Plott med vertikale linjer
p <- w |> 
  ggplot(aes(watt, lac)) +
  labs(x = "Watt",
       y = "Laktat") +
  geom_point(size = 3, shape = 21, fill = "gold") + 
  geom_line(linetype = 2) +
  geom_smooth(method = lm, se = FALSE, color = "blue") +
  geom_smooth(method = lm, se = FALSE, formula = y ~ poly(x, 2), color = "lightgreen") +
  geom_smooth(method = lm, se = FALSE, formula = y ~ poly(x, 3), color = "lightpink") +
  coord_cartesian(xlim = c(220, 380)) +
  geom_hline(yintercept = 2, color = "red") +
  geom_hline(yintercept = 4, color = "purple") +
  geom_vline(xintercept = watt_lac2_cubic, linetype = "dashed") +
  geom_vline(xintercept = watt_lac4_cubic, linetype = "dashed") +
  theme_minimal()

# Viser plottet
print(p)


```

Vår beste prediksjon til belastningen på 2 mmol **&times;** L<sup>-1</sup> er `r watt_lac2_cubic`W, denne kommer fra tredjegradsligningen. Den predikerte belastningen fra en lineær modell gir `r lac2lin`W. For predikert terskelwatt (4 mmol **&times;** L<sup>-1</sup>) gir tredjegradsligningen `r watt_lac4_cubic`W, som er den beste prediksjonen, mens den lineære modellen gir et estimat på `r lac4lin`W. 


### Diskusjon

Vi har valgt å se på subject 10 fra datasettet Cyclingstudy. Vi gjør om datasettet til tidydata. Dette gjør vi for å gi watt og laktat hver sine verdier. Vi plotter inn laktatverdier og wattverdier (gule punkter). Deretter tegner vi en stiplet linje som følger punktene. Vi gjør en regresjonsanalyse, først en lineær modell (blå linje), deretter en andregradsligning (grønn) og til slutt en tredjegradsligning (rosa). Disse bruker vi for å observere hvilken modell som passer best i dette tilfellet. 

For å understreke hvor unøyaktig den lineære modellen er i dette tilfellet, kan man på øyemål se at laktaten på 300W viser omtrent 2.4 mmol **&times;** L<sup>-1</sup>. Den faktiske laktaten på 300W er 1.69 mmol **&times;** L<sup>-1</sup> (@fig-fig1).


## Part 2 - Predicting sizes of DNA fragments

### Metode

For å predikere kalibreringskurven til qPCR, må en rekke prosesser på molekylærlaboratoriet gjennomføres før dataene kan analyseres i R Studio.

For å utføre en PCR på en 2% agarosegel, ble det først tatt helblod fra en forsøksperson for å ekstrahere DNA. Helblodet gjennomgikk ulike prosesser hvor forskjellige løsninger og primere ble tilsatt. Dette resulterte i et PCR-produkt. En elektroforese ble deretter kjørt for å separere DNA-fragmentene fra PCR-reaksjonen. Etter fullført elektroforese ble det tatt et bilde av 2% agarosegelen.

Bildet fra elektroforesen ble analysert ved hjelp av ImageJ/Fiji, og videre dataanalyser ble utført i R og R Studio. PCR-reaksjoners effektivitet bestemmes av primerdesign og deres spesifisitet.

### Resultat


```{r}
#| code-fold: true
#| message: false
#| warning: false
#| label: fig-fig2

# Last inn nødvendige biblioteker
library(ggplot2)
library(dplyr)
library(kableExtra)

# Opprett ladder-datasettet
ladder <- data.frame(
  dist = c(374.5, 396.5, 423.5, 458.5, 496.5, 547.5, 607.5, 688.5,
           734.5, 792.5, 860.5, 936.5, 1035.5),
  mw = c(1000, 900, 800, 700, 600, 500, 400, 300,
         250, 200, 150, 100, 50)
)

# Opprett unknown-datasettet
unknown <- data.frame(
  dist = c(1208.5, 600.5, 18.5, 383.5, 408.5, 436.5, 470.5, 508.5,
           559.5, 618.5, 696.5, 742.5, 798.5, 862.5, 935.5, 993.5)
)

# Tilpass modellen
cal <- lm(log(mw) ~ dist, data = ladder)

# Prediker molekylvektene for ukjente distanser
preds <- exp(predict(cal, newdata = unknown))

# Opprett en ny data frame med båndnummer, distanser og predikerte molekylvekter
dataframe2 <- data.frame(
  Bandnummer = 1:length(unknown$dist),
  Distanse_px = unknown$dist,
  Predikert_molekylvekt_bp = round(preds, 2)
)

# Legg til en kolonne for fargekoding
dataframe2 <- dataframe2 %>%
  mutate(
    Farge = case_when(
      Predikert_molekylvekt_bp > 500 ~ "\\cellcolor{green!25}",
      Predikert_molekylvekt_bp > 100 ~ "\\cellcolor{yellow!25}",
      TRUE ~ "\\cellcolor{red!25}"
    )
  )

# Kombiner fargekoding med verdiene
dataframe2$Predikert_molekylvekt_bp <- paste0(
  dataframe2$Farge,
  dataframe2$Predikert_molekylvekt_bp
)

# Fjern fargekolonnen
dataframe2$Farge <- NULL

# Generer plottet med estetiske forbedringer
ggplot(ladder, aes(x = dist, y = log(mw))) +
  geom_point(color = "blue", size = 3) +
  geom_smooth(method = "lm", se = FALSE, color = "red") +
  labs(
    title = "Kalibreringskurve",
    x = "Distanse (px)",
    y = "Logaritme av molekylvekt"
  ) +
  theme_minimal()





```

\newpage

```{r}
#| label: tbl-tbl2

# Vis tabellen med kable og LaTeX-styling
kable(
  dataframe2,
  format = "latex",
  booktabs = TRUE,
  longtable = TRUE,
  escape = FALSE,
  caption = "Predikerte molekylvekter for ukjente distanser",
  col.names = c("Båndnummer", "Distanse (px)", "Predikert molekylvekt (bp)"),
  align = c('c', 'c', 'c')
) %>%
  kable_styling(
    position = "center",
    font_size = 10,
    latex_options = c("hold_position", "striped")
  ) %>%
  row_spec(0, bold = TRUE, background = "#404080", color = "white") %>%
  column_spec(1, bold = TRUE) %>%
  column_spec(2:3, background = "#F0F0FF")


```


### Diskusjon

I denne delen av oppgaven har vi benyttet en kalibreringskurve for å predikere størrelsene på ukjente DNA-fragmenter fra en agarosegelelektroforese. Ved å bruke et kjent DNA-ladder med kjente molekylvekter, etablerte vi en lineær sammenheng mellom logaritmen av molekylvekten og migrasjonsavstanden på gelen.

Resultatene viser en tydelig lineær korrelasjon mellom log(mw) og distanse, noe som er i tråd med teori, da mindre DNA-fragmenter migrerer lenger gjennom gelen enn større fragmenter. Den tilpassede lineære modellen ble deretter brukt til å estimere molekylvektene til de ukjente fragmentene basert på deres migrasjonsavstander (@fig-fig2).

Tabellen presenterer de predikerte molekylvektene for hvert ukjent bånd, og fargekodingen gir en visuell indikasjon på fragmentenes relative størrelser (@tbl-tbl2). Dette er nyttig for raskt å identifisere fragmenter av interesse, spesielt i komplekse prøver med mange bånd.

Det er viktig å være oppmerksom på at nøyaktigheten av prediksjonene avhenger av flere faktorer. Kvaliteten på gelen, nøyaktigheten i måling av migrasjonsavstander, og lineariteten i området av molekylvekter som analyseres, kan alle påvirke resultatene. For eksempel kan avvik i gelens konsistens eller løpeforhold føre til uregelmessig migrasjon av DNA-fragmenter, noe som kan gi feilaktige estimater.

Videre antar den lineære modellen en eksponentiell sammenheng mellom migrasjonsavstand og molekylvekt, noe som kan være mindre nøyaktig for svært store eller små fragmenter. I slike tilfeller kan det være fordelaktig å bruke en ikke-lineær modell eller å inkludere flere kalibreringspunkter for å forbedre presisjonen.

Samlet sett demonstrerer denne analysen effektiviteten av å bruke gelelektroforese kombinert med kalibreringskurver for å estimere størrelsen på ukjente DNA-fragmenter. Dette er en grunnleggende teknikk i molekylærbiologi som er essensiell for en rekke applikasjoner, inkludert genotyping, kloning og diagnostikk.



## Part 3 - Interpreting a regression table


### Metode 

I denne analysen undersøkte vi sammenhengen mellom treningsalder (antall år med trening) og testosteronkonsentrasjon i blodet ved tidspunkt T1 (målt i ng **&times;** dl<sup>-1</sup>). Vi benyttet datasettet hypertrophy fra exscidata-pakken i R. Variablene som ble analysert var TRAINING_AGE (treningsalder) og TESTOSTERONE_T1 (testosteronnivå ved T1).

En enkel lineær regresjonsanalyse ble utført med testosteronnivå som avhengig variabel og treningsalder som uavhengig variabel. Regresjonsmodellen ble tilpasset ved hjelp av funksjonen lm() i R:

m <- lm(TESTOSTERONE_T1 ~ TRAINING_AGE, data = dat)
Vi hentet ut regresjonskoeffisientene, standardfeilen, t-verdien og p-verdien fra modellens sammendrag ved hjelp av summary()-funksjonen. Vi estimerte også det forventede testosteronnivået etter 10 år med trening ved å bruke regresjonsligningen.

### Resultat

```{r}
#| code-fold: true
#| warning: false
#| message: false
#| fig-cap: "Figur 3: Sammenheng mellom treningsalder og testosteronverdier i blodet"
#| label: fig-fig3

library(exscidata)
library(tidyverse)

# sammenheng mellom tykkelse vastus lateralis t2 og konsentrasjon av testosterone ved t2

dat <- hypertrophy |> 
  select(GROUP, TRAINING_AGE, AGE, CLUSTER, VL_T2, TESTOSTERONE_T1, TESTOSTERONE_T2)

m <- lm(TESTOSTERONE_T1 ~ TRAINING_AGE, dat)
sum <- summary(m)
pval <- round(sum$coefficients[2, 4], 3)
tval <- round(sum$coefficients[2, 3], 2)
reg_koeff_tralder <- 20.51
reg_koeff_intercept <- 559.36

  dat |> 
  ggplot(aes(TRAINING_AGE, TESTOSTERONE_T1)) +
    labs(x = "Treningsalder (år)",
         y = expression(Testosteronverdier ~ ng %.% dl^{-1})) +  
    # use expression for superscript
    
  geom_point(size = 3, shape = 21, fill = "orange") +
    
  geom_abline(intercept = coef(m)[1], slope = coef(m)[2], color = "steelblue", size = 1) +
    
    geom_hline(yintercept = coef(m)[1] + coef(m)[2] * 10, color = "darkgreen") +
    
    geom_vline(xintercept = 10, color = "darkred") +
    
    scale_y_continuous(breaks = c(200, 354, 400, 600, 800, 1000), 
                       labels = c(200, "testo10", 400, 600, 800, 1000)) + 
    
    theme_bw()
  
  # Den lineære modellen forteller i dette tilfellet at for hvert år man trener, så vil nivå av testosterone synke med 20.51 ng*dl<sup>-1</sup>. I tillegg kan man estimere testonivå etter å ha trent i 10 år. Dette vil vi gjøre med følgende utregning: 
  
testo10 <- coef(m)[1] + coef(m)[2] * 10
testo10rounded <- round(testo10, 2)
  
# testosteronnivå etter 10 år med trening estimeres til 354.26 ng*dl^-1


```

Den lineære regresjonsmodellen viste at det var en negativ sammenheng mellom treningsalder og testosteronkonsentrasjon i blodet (@fig-fig3). Regresjonskoeffisienten for treningsalder var -`r reg_koeff_tralder`ng **&times;** dl<sup>-1</sup> per år, noe som indikerer at testosteronnivået synker med gjennomsnittlig `r reg_koeff_tralder`ng **&times;** dl<sup>-1</sup> for hvert år med trening. Interceptet i modellen var `r reg_koeff_intercept`ng **&times;** dl<sup>-1</sup>, som representerer det estimerte testosteronnivået for en person uten treningserfaring.

T-verdien for koeffisienten var `r tval`, og tilhørende p-verdi var `r pval`. Siden p-verdien er høyere enn signifikansnivået på 0,05, er sammenhengen ikke statistisk signifikant. Dette betyr at vi ikke har tilstrekkelig bevis til å konkludere med at det er en lineær sammenheng mellom treningsalder og testosteronnivå i denne populasjonen.

Ved å bruke regresjonsligningen estimerte vi testosteronnivået etter 10 år med trening til å være `r testo10rounded`ng **&times;** dl<sup>-1</sup>. Dette ble beregnet ved å sette inn TRAINING_AGE = 10 i modellen.


Dette estimatet illustrerer den forventede nedgangen i testosteronnivå basert på modellen, men gitt den ikke-signifikante p-verdien bør resultatene tolkes med forsiktighet.

### Diskusjon


Fra datasettet hypertrophy valgte vi å se på sammenhengen mellom testosteronkonsentrasjon i blodet (ng **&times;** dl<sup>-1</sup>) og treningsalder (antall år med trening). Den lineære modellen forteller at testosteronkonsentrasjonen i blodet synker med 20.51 ng **&times;** dl<sup>-1</sup> for hvert treningsår. Etter 10 år med trening, estimerer den lineære modellen et testosteronnivå på `r testo10rounded` ng **&times;** dl<sup>-1</sup>. 

Analysen av dataene viser en p-verdi på `r pval`, noe som indikerer at det ikke er statistisk signifikant bevis for en sammenheng mellom treningsalder og nivået av testosteron i blodet. Siden p-verdien er høyere enn det vanlige signifikansnivået på 0,05, kan vi ikke avvise nullhypotesen, som antyder at det ikke er noen betydelig effekt eller sammenheng mellom de to variablene i dette datasettet. Dette betyr at variasjonen i testosteronnivåer ikke ser ut til å være relatert til hvor lenge individene har trent.


I analysen av sammenhengen mellom treningsalder og testosteronnivåer i blodet ses det en t-verdi på `r tval`.  Den høye t-verdien på `r tval`, og en p-verdi på  `r pval`. Denne p-verdien er høyere enn det vanlige signifikansnivået på 0,05, noe som betyr at vi ikke har tilstrekkelig statistisk bevis for å avvise nullhypotesen. Selv om t-verdien indikerer en mulig sammenheng mellom treningsalder og testosteronnivå, er det ikke nok evidens til å konkludere med at denne sammenhengen er signifikant. Dermed kan vi konkludere med at selv om det kan være en tendens til en sammenheng mellom treningsalder og testosteronnivåer, er resultatene fra denne analysen ikke sterke nok til å si at treningsalder har en reell effekt på testosteronnivåene i blodet.
