---
title: "Lab-rapport"
editor_options: 
  chunk_output_type: console
geometry:
  - top=0.5in
  - bottom=0.5in
  - left=1in
  - right=1in
---

## Introduksjon

Genekspresjonsanalyse med kvantitativ fluorescens-basert sanntids polymerasekjedereaksjon (qPCR) er en avansert forskningsmetode som ofte anvendes innen treningsfysiologi. Målet med qPCR er å studere genuttrykk for et spesifikt målgen ved bruk av biologisk materiale [@kuang2018]. qPCR er særlig nyttig for å måle treningsinduserte endringer i genuttrykk i muskelfibertyper. Den største forskjellen mellom qPCR og tradisjonell PCR er at qPCR gjør det mulig å kvantifisere og måle mengden av DNA-sekvenser i sanntid [@kuang2018].

For å utføre qPCR kreves RNA, som ekstraheres fra biologisk materiale, for eksempel muskelvev. RNA-et må gjennom flere trinn før det kan brukes i analysen. Det første trinnet er å omdanne RNA til komplementært DNA (cDNA) ved hjelp av en prosess som kalles revers transkripsjon [@kuang2018]. Deretter kopieres cDNA eksponentielt, slik at milliarder av kopier kan fremstilles [@kuang2018].


## Metode

Ved oppstart av forsøket fikk vi utdelt ferdigprodusert cDNA fra et tidligere gjennomført styrketreningsprosjekt, levert av labansvarlig. For å gjennomføre qPCR ble det brukt cDNA kombinert med en Master Mix, som inneholdt følgende komponenter:

SYBR Green Mix: 50 µl
Vann (H$_2$O): 20 µl
Primer-mix (enten MHC1, MHC2x eller MHC2a): 10 µl
I tillegg ble det laget en kontroll-Master Mix som besto av følgende:

b2m Primer-mix: 50 µl
Vann (H$_2$O): 100 µl
SYBR Green Mix: 250 µl
Fremstilling av fortynningsrekker

Under forsøket ble det også utarbeidet to ulike fortynningsrekker for å standardisere og validere resultatene. Fortynningsrekkene var som følger:

Fortynningsrekke 1:
1 (ufortynnet)
1/10
1/100
1/1000
Fortynningsrekke 2:
½
1/20
1/200
For å lage fortynningsrekkene ble c-myc-primer fortynnet med H$_2$O. I den ufortynnede prøven (1/1) ble det tilsatt 30 µl av prøven og 0 µl H$_2$O, mens de resterende fortynningene ble fremstilt ved proporsjonal tilsetning av vann og prøve.

Dette oppsettet sikret nøyaktighet og reproduserbarhet i analysen, og tillot oss å undersøke genuttrykket under forskjellige fortynningsforhold.


```{r}
library(knitr)

fortynning<-data.frame( Fortynning = c("1", "1/10", "1/100", "1/1000", "½", "1/20", "1/200"),
  Prøve = c(30, 2, 2, 2, 10, 2, 2),
  H2O = c(0, 18, 18, 18, 10, 18, 18)
)

kable(fortynning, caption = "Fortynning Tabell")

```

Flytter 2 µl fra rør 1 til 2a, og 10µl fra 1 til 2b, vortex rør 2a+2b.

Flytter 2µl fra 2a til 3a og 2µl fra 2b til 3b, vortex rør 3a+3b.

Flytter 2µl fra 3a til 4a og 2µ fra 3b til 4b, vortex rør 4a + 4b.

```{r}
library(knitr)
library(kableExtra)


data <- data.frame(
  Pre_week_0 = c("myhe 1", "myhe 1", "myhe 1", "myhe 2a", "myhe 2a", "myhe 2a", "myhe 2x", "myhe 2x", "myhe 2x", "b2m", "b2m", "b2m"),
  Post_week_12 = c("myhe 1", "myhe 1", "myhe 1", "myhe 2a", "myhe 2a", "myhe 2a", "myhe 2x", "myhe 2x", "myhe 2x", "b2m", "b2m", "b2m"),
  cmyc_1 = rep(NA, 12),
  cmyc_2a = rep(NA, 12),
  cmyc_3a = rep(NA, 12),
  cmyc_4a = rep(NA, 12),
  cmyc_2b = rep(NA, 12),
  cmyc_3b = rep(NA, 12),
  cmyc_4b = rep(NA, 12)
)


rownames(data) <- c("A", "B", "C", "D", "E", "F", "G", "H", "I", "J", "K", "L")


kable(data, caption = "Tabell: Oversikt over prøver") 
  
```


Prøvene ble pipettert over i brønner i henhold til et forhåndsdefinert pipetteringskart. Hver brønn ble fylt med 8 µl primer-spesifikk prøve og 2 µl cDNA-løsning eller kontrolløsning (A-L, 1 og 2). Fortynningsrekkene ble pipettert inn i brønnene 5-11 (A-C). Alle prøvene ble satt opp i et treplat-format, noe som sikret nøyaktighet og reproduserbarhet i analysen.

qPCR-analysen ble gjennomført ved hjelp av Applied Biosystems 7500 Fast Real-Time PCR System (Life Technologies AS) og programvaren Quant Studio 5. Prosessen besto av tre hovedtrinn. Først ble prøvene kjørt i en «Hold stage» der temperaturen økte med 1,99 °C/s opp til 50 °C, hvor den ble holdt konstant i 2 minutter. Deretter økte temperaturen videre med 1,99 °C/s opp til 95 °C, hvor den ble holdt i ytterligere 2 minutter.

Selve PCR-prosessen, kalt «PCR stage», besto av 40 sykluser. Hver syklus innebar at temperaturen først ble holdt på 95 °C i 1 sekund før den senket seg med 1,77 °C/s til 60 °C. Denne temperaturen ble deretter holdt konstant i 30 sekunder. Etter hver syklus ble det tatt et bilde av fluorescensen for å overvåke reaksjonen i sanntid.

Til slutt ble prøvene kjørt gjennom en «Melt stage». Her økte temperaturen med 1,99 °C/s opp til 95 °C, hvor den ble holdt i 15 sekunder. Deretter ble temperaturen gradvis senket med 1,77 °C/s til 60 °C, hvor den ble holdt konstant i 1 minutt. Til slutt økte temperaturen med 0,15 °C/s opp til 95 °C igjen, hvor den ble holdt i 15 sekunder. Etter dette var PCR-prosessen ferdig, og CT-verdiene ble hentet ut for videre analyse.

### Databehandling

De innsamlede CT-verdiene ble analysert og behandlet ved hjelp av Microsoft Excel. Dette inkluderte utregninger og datavisualisering for å tolke genuttrykk og endringer i fluorescens. Hele prosessen sikret presise resultater og pålitelige konklusjoner.


```{r}
library(knitr)
library(kableExtra)


ct_data <- data.frame(
  sample_name = c("Control sample W0", "W0", "W12", "W0", "W12", "W0", "W12"),
  target_name = c("b2m", "MHC I", "MHC I", "MHC 2a", "MHC 2a", "MHC 2x", "MHC 2x"),
  Ct1 = c(23.427, 18.299, 18.431, 22.419, 18.393, 25.708, 25.120),
  Ct2 = c(24.072, 19.223, 19.080, 17.707, 18.731, 25.036, 23.575),
  Ct3 = c(23.318, 19.764, 18.348, 18.314, 35.236, 23.771, 23.052)
)


ct_data$average_Ct <- rowMeans(ct_data[, c("Ct1", "Ct2", "Ct3")])


kable(ct_data, 
      col.names = c("Sample Name", "Target Name", "Ct1", "Ct2", "Ct3", "Average Ct"),
      caption = "Ct-verdier for de ulike prøvene") %>%
  kable_styling("striped", full_width = FALSE) %>%
  column_spec(1:6, bold = FALSE) %>%
  add_header_above(c(" ", "Ct Data" = 5)) 

```


Tallene viser til antall sykluser før syklisk terskel (CT) er nådd. CT
verdiene verdier for å nå syklisk terskel har endret seg fra uke 0 til
uke 12. For MHC1 har det endret seg fra et gjennomsnitt på 19,09 -18,62
sykluser. For MHC2a har det endret seg fra 19,48 -24,12 og for MHC 2x
fra 24,83-23,91. Et lavere antall sykluser et større genutrykk.


```{r}
library(knitr)
library(kableExtra)


gen_expression <- data.frame(
  time_point = c("Uke 0", "Uke 12"),
  MHC1 = c(56, 95),
  MHC2a = c(43, 2),
  MHC2x = c(1, 2)
)


kable(gen_expression, 
      col.names = c("Uke", "MHC1", "MHC2a", "MHC2x")) %>% 
  kable_styling("striped", full_width = FALSE) %>% 
  column_spec(1, bold = TRUE) %>%  
  add_header_above(c(" " = 1, "Prosentvis fordeling av genuttrykk" = 3))  

```

Vi ser at mengden genuttrykk for muskelfibertype 2a (MHC-2a) har sunket
fra 43% til 2% etter 12 uker, det har også vært en reduksjon for
muskelfibertype 2x (MHC-2x) fra 2% til 1%. Muskelfibertype 1 (MHC1) har
derimot økt fra 56% til 95%.

```{r}
library(knitr)
library(kableExtra)

primer_efficiency <- data.frame(
  slope = -2.4774046,
  primer_eff = 153.31
)

kable(primer_efficiency, 
      caption = "Primer Efficiency Results", 
      col.names = c("Slope", "Primer Efficiency")) %>%
  kable_styling("striped", full_width = FALSE) %>%
  column_spec(1, bold = TRUE) 
```


## Diskusjon 

Målet med dette forsøket var å undersøke endringer i myoisintungkjedene.
Etter en styrketreningsintevesjon på utrent forsøksperson på 12 uker,
ved hjelp av fluoricens- basert sanntids kvantitativ polymerase
kjedereaksjon (qPCR).

Det har i dette forsøket blitt undersøkt hvor mange sykluser CT-verdiene
til den ulike myoisintungkjedene trenger for å nå sin terskelverdi. Der
færre sykluser og lavere CT verdier indikerer et størrre genutrykk. I
våre resulatater har vi sett en endring for alle myosintunkjedene når
det gjelder antall sykluser myoisnkjedene har trengt for å nå sin
CT-verdi og den prosentvise endringen for tungkjedene indikerer at vi
har fått en stor endring fra 56%- 95% for MHCI, for MHC2a har det blitt
redusert fra 43% til 2%, det samme gjelder for MHC2x som har fått en
reduksjon fra 2%-1%.

I en tidligere studie av Ellefsen et al. (2014), hvor en
styrketreningsintervensjon ble gjennomført på utrente individer over 12
uker, ble det observert en økning i MHC2A, en reduksjon i MHC2X, samt
stabilitet i MHC1 [@ellefsen2014]. I kontrast til dette viser våre resultater
motstridende funn, med både reduksjon i MHC2A og MHC2X, samt en
betydelig økning i MHC1. Andre studier, som [@terzis2008] Terzis et al.
(2008) og @andersen2000 også vist at utrente personer med overvekt av
MHC2X opplever en reduksjon i MHC2X og en økning i MHC2A ved trening,
med minimal endring i MHC1. Det er kjent at genuttrykk ikke kan endres
fra MHC1 til MHC2A eller MHC2X, noe som gjør det vanskelig å forklare de
resultatene vi har fått fra analysen av myosintungkjeder. Dette reiser
spørsmål om hva som kan ha skjedd under vår analyse og om det er
spesifikke faktorer ved vårt eksperiment som kan ha bidratt til disse
avvikene fra tidligere forskning.

Det som en kan reise en usikkerhet om er om både pippetringferdigheter
og primerkvaliteten har vært god nok enten at primer har gått ut på dato
eller bruk av feil primer. Primer efficency skulle ligge mellom 90-110%.
I vårt tilfelle fikk vi en efficency på 153% noe som kan tyde på at det
kan være menneskelige feil som har påvirket resulatet. Det er også
vanskelig å skulle trekke slutninger basert på en prøve. Samt at vi har
ingen forkunnskap om hvilket treningsstimuli forsøkspersonen vi har fått
har vært utsatt for, annet enn den informasjonen vi har fått fra
labansvarlig.

### Konklusjon

Basert på funn vi har fått i forsøket kan vi ikke si noe om endringene i
myiosntungkjedene for denne forsøkspersonen. Da resultatene vi har fått
ikke er mulig basert på det vi kjenner til av tidligere forskning.
